【裁判字號】    92,財管更,7
【裁判日期】    921031
【裁判案由】    指定遺產管理人
【裁判全文】
臺灣臺北地方法院民事裁定                          九十二年度財管更字第七號
    聲  請  人  合作金庫銀行股份有限公司
    法定代理人  梁成金
    代  理  人  蔡志明
    相  對  人  甲○○
聲請人聲請為被繼承人甲○○選任遺產管理人事件，本院裁定如左：
    主  文
指定黃正淮律師為被繼承人之遺產管理人。
准對被繼承人甲○○（男、民國十五年三月六日生，
八一七一號、生前最後住所：台北市大安區○○○路○段一七九號十二樓，於民國九
十一年四月八日死亡）之繼承人為承認繼承之公示催告。
被繼承人之大陸地區以外之繼承人，應自前項公示催告最後登載新聞紙之日起，壹年
內承認繼承；其大陸地區之繼承人，應自被繼承人死亡之日（即日）起參年內以書面
向本院為繼承之表示，上述期限屆滿，無繼承人承認繼承時，被繼承人之遺產，於清
償債權，並交付遺贈物後，如有剩餘即歸屬國庫。
程序費用由被繼承人之遺產負擔。
    理  由
一、按繼承開始時，繼承人有無不明，而無親屬會議或親屬會議未於一個月內選定遺
    產管理人者，利害關係人得聲請法院選任遺產管理人，並由法院依公示催告程序
    ，定六個月以上之期限，公告繼承人，命其於期限內承認繼承，民法第一千百七
    十七條、第一千一百七十八條第一項、第二項規定甚明。又大陸地區人民繼承台
    灣地區人民之遺產，應於繼承開始起三年內以書面向被繼承人住所地之法院為繼
    承之表示，逾期視為拋棄其繼承權，台灣地區與大陸地區人民關係條例第六十六
    條第一項亦有明文。
二、本件聲請意旨略以：聲請人為被繼承人甲○○之債權人，乃利害關係人，惟被繼
    承人甲○○於民國九十一年四月八日死亡，其配偶、子女及兄弟姊妹均已拋棄繼
    承，惟是否尚有其他得為繼承人不明，依民法第一千一百七十七條及第一千一百
    七十八條第二項規定，繼承開始時，繼承人有無不明，而無親屬會議或親屬會議
    未於一個月內選定遺產管理人者，利害關係人得聲請法院選任遺產管理人，並為
    公示催告。爰依非訟事件法第七十八條規定，請求指定財政部國有財產局為被繼
    承人甲○○遺產之遺產管理人等語，並提出本院九十一年度繼字第四六六號通知
    、九十一年度繼字第五八五號通知及九十一年度繼字第六二一號通知、被繼承人
    甲○○除戶
    、財政部國有財產局台灣北區辦事處函、債權金額表、台灣高等法院八十九年度
    重上更(二)字第二十號民事判決、同院八十年度重上更(一)字第七九號民事判決、最
    高法院八十一年度台上字第二○九八號民事判決、本院債權憑證等件為證。
三、本院經查：聲請人主張被繼承人之已知繼承人均拋棄繼承等情，業據聲請人提出
    年四月八日死亡迄今已約年餘，顯逾民法第一千一百七十七條所定一個月時間，
    其間既無親屬會議選任之遺產管理人向聲請人為處理債務之表示，且被繼承人帳
    面上之負債大於資產，依通常情形，可認聲請人主張無親屬會議或即有親屬會議
    亦無選任遺產管理人之事實為真。故依首揭法條規定，除已聲明拋棄繼承之繼承
    人外是否尚有其他繼承人不明時，自得由利害關係人提出聲請指定遺產管理人並
    為承認繼承之公告。本件聲請人為被繼承人之債權人，自屬利害關係人，爰依法
    為被繼承人甲○○聲請選任黃正淮律師為遺產管理人且為承認繼承之公示催告。
四、依非訟事件法第九條，裁定如主文。
中      華      民      國    九十二    年      十      月    三十一    日
                                  家事法庭法      官  彭南元
右為正本係照原本作成
如對本裁定抗告，須於裁定送達後十日之不變期間內，向本院提出抗告狀。
中      華      民      國    九十二    年     十一     月      五      日
                                          法院書記官  莊雪嬌


司法院資訊處製作；財團法人民間司法改革基金會備份。
